【裁判字號】    99,台上,258
【裁判日期】    990114
【裁判案由】    違反毒品危害防制條例
【裁判全文】
最高法院刑事判決              九十九年度台上字第二五八號
上  訴  人  甲○○
上列上訴人因違反毒品危害防制條例案件，不服台灣高等法院台
中分院中華民國九十八年十月二十九日第二審判決（九十八年度
上訴字第二二八五號，起訴案號：台灣彰化地方法院檢察署九十
八年度毒偵字第一二九六號），提起上訴，本院判決如下：
    主  文
上訴駁回。
    理  由
按刑事訴訟法第三百七十七條規定，上訴於第三審法院，非以判
決違背法令為理由，不得為之。是提起第三審上訴，應以原判決
違背法令為理由，係屬法定要件。如果上訴理由書狀並未依據卷
內訴訟資料，具體指摘原判決不適用何種法則或如何適用不當，
或所指摘原判決違法情事，顯與法律規定得為第三審上訴理由之
違法情形，不相適合時，均應認其上訴為違背法律上之程式，予
以駁回。又依刑事訴訟法第三百五十條、第三百六十一條、第三
百六十二條、第三百六十七條規定，不服地方法院之第一審判決
，提起第二審上訴者，須提出上訴書狀，並應敘述「具體理由」
，為上訴必備之程式。所稱具體理由，必係依據卷內既有訴訟資
料或提出新事證，指摘或表明第一審判決有何採證、認事、用法
或量刑等足以影響判決本旨之不當或違法，而構成應予撤銷之具
體事由，始克相當；如未依上揭意旨指出具體事由，而僅泛言或
單憑當事人自我說詞，指摘原判決採證認事違法、用法不當、判
決不公、量刑過重等等，即屬未敘述具體理由，所提第二審上訴
不合法律上之程式，得不經言詞辯論，由第二審法院予以判決駁
回。本件上訴人甲○○不服第一審判決依想像競合犯之例，從一
重論處施用第一級毒品（累犯）罪刑，提起第二審上訴之理由稱
：上訴人因抑制力弱，致有本件施用毒品犯行，事後已知錯並坦
承犯行，犯後態度良好，且自經警查獲以來，歷五月餘未再有施
用毒品非行，上訴人雖有多次施用毒品前科，然經本案教訓，已
知所警惕而無再犯之虞，鑑於施用毒品者具犯人與病人之雙重身
分，而刑罰之目的在使犯人改過遷善，並非在懲罰犯人過去所犯
錯誤，上訴人既已戒除施用毒品行為，實無再處以重刑之必要，
第一審判決未就此審酌，量處上訴人有期徒刑一年三月，實為過
重而失入，請撤銷並從輕處罰等語，有其上訴狀在原審卷內可憑
。惟查第一審判決業已以上訴人同時施用海洛因及甲基安非他命
，經警查獲其所有海洛因淨重二點六公克及甲基安非他命淨重十
九點五九七八公克之犯罪情狀，依卷附上訴人之前案紀錄，敘明
審酌上訴人有多次施用毒品前科，並曾執行強制戒治處分及徒刑
，猶未能戒除毒癮，而再有本件犯行，足見尚乏禁絕毒害之決心
，爰念其能坦認犯行，頗有悔悟之心等情狀，資為量刑之基礎。
就此對照以觀，上訴人之第二審上訴理由僅係單憑其自我說詞指
摘第一審判決量刑過重，揆諸上開說明，屬上訴未敘述具體理由
。原判決因認上訴人之第二審上訴不合法律上程式，依刑事訴訟
法第三百六十七條前段、第三百七十二條規定，不經言詞辯論，
逕予駁回，經核於法殊無不合。上訴意旨猶謂上訴人業已敘明具
體第二審上訴理由，原判決未斟酌全案情節，逕從程序上駁回上
訴，有適用法則不當、理由不備及矛盾之違誤云云，顯係誤解上
開法定上訴第二審具體理由之涵意與相關法律規定，核與首揭得
為第三審上訴理由之違法情形，不相適合。本件上訴違背法律上
之程式，應予駁回。
據上論結，應依刑事訴訟法第三百九十五條前段，判決如主文。
中    華    民    國  九十九  年    一    月   十四   日
                      最高法院刑事第十庭
                          審判長法官  花  滿  堂
                                法官  黃  正  興
                                法官  陳  東  誥
                                法官  林  錦  芳
                                法官  洪  昌  宏
      本件正本證明與原本無異
                                      書  記  官
中    華    民    國  九十九  年    一    月   十九   日
                                                      K

司法院資訊處製作；財團法人民間司法改革基金會備份。
